最高法院刑事判決　　　　　　九十四年度台上字第三二一九號
　　上　訴　人　甲○○
　　　　　　　　　　　　27號.
上列上訴人因傷害致人於死案件，不服台灣高等法院花蓮分院中
華民國九十四年二月十六日第二審判決（九十三年度上訴字第二
０五號，起訴案號：台灣台東地方法院檢察署九十二年度偵字第
一六六０號），提起上訴，本院判決如下：
    主  文
原判決撤銷，發回台灣高等法院花蓮分院。
    理  由
本件原判決認定上訴人甲○○因與被害人鄭盈堂前女友歐秀金交
往，引起被害人不滿，適被害人於民國九十二年七月一日下午三
時許，打電話欲找歐秀金未果，於同日下午三時三十分許持西瓜
刀一把，騎乘車號ＷＷＭ─八九九號機車至台東縣卑南鄉○○村
○○○街一一五巷七號歐秀金住處前空地，見上訴人在場，即大
聲喊稱：「電話是不是你接的（台語發音）」等語，並以右手持
上開西瓜刀，自上而下揮砍上訴人左後腦、脖子及左後背等處，
在場之史泰雄、歐光雄見狀，即上前架住被害人之右手臂，阻止
被害人繼續砍殺，被害人因而向後傾倒，手中西瓜刀因此掉落於
地，上訴人見狀，即撲前與被害人搶拾西瓜刀，由上訴人握取刀
柄部分，被害人則以左手握取刀刃部分，上訴人因受此一現在不
法之侵害，恐被害人奪刀後繼續攻擊，為防衛自己之生命、身體
之權利，遂基於傷害之犯意，於客觀上可預見被害人手握西瓜刀
刃，若強行自被害人手中抽出，將可能造成被害人虎口大量出血
，進而導致死亡之結果，竟強行將西瓜刀自被害人手中抽出，致
被害人左手虎口遭割傷而大量流血後逃離現場，至台東縣卑南鄉
○○村○○道求救，經路人郭廣輝報警處理送醫，終因腹部鈍傷
的胃出血及左手虎口的銳器深切創出血造成出血性休克不治死亡
等情。因認第一審論處上訴人傷害人之身體，因而致人於死罪刑
，為無不合，予以維持，駁回檢察官及上訴人在第二審之上訴，
固非無見。
惟按除有特別規定外，被告未於審判期日到庭而逕行審判者，其
判決當然違背法令，刑事訴訟法第三百七十九條第六款定有明文
。又被告在第二審不到庭，而得不待其陳述逕行判決者，除刑事
訴訟法第三百七十二條所定得不經言詞辯論之情形外，以曾經合
法傳喚，而無正當之理由不到庭為限，此觀同法第三百七十一條
之規定自明。本件原審認定上訴人有原判決事實欄所載犯行，並
以上訴人於言詞辯論期日經合法傳喚，無正當之理由不到庭，不
待其陳述逕行判決。但查上訴人係於九十四年一月二十一日起，
因另案竊盜罪，在台灣台東監獄執行中，此有台灣台東地方法院
檢察署檢察官九四年執緝丙字第二三號執行指揮書可按（見原審
卷第七四頁）。則原審於同年月二十六日審理時，上訴人係在監
執行，身體受到拘束，即非無正當理由不到庭，原審未查，誤認
上訴人係無正當之理由不到庭，不待其到庭陳述，逕行判決，自
有刑事訴訟法第三百七十九條第六款規定之違法。上訴意旨指摘
原判決不當，尚非全無理由，應認有撤銷發回更審之原因。
據上論結，應依刑事訴訟法第三百九十七條、第四百零一條，判
決如主文。
中　　華　　民　　國　九十四　年　　六　　月　 十六　 日
                      最高法院刑事第六庭
                          審判長法官  莊　登　照
                                法官  洪　明　輝
                                法官  黃　一　鑫
                                法官  魏　新　和
                                法官  林　秀　夫
      本件正本證明與原本無異
                                      書  記  官
中　　華　　民　　國　九十四　年　　六　　月　二十二　日
                                                      V
